臺灣臺中地方法院民事判決  100年度簡上字第132號
上  訴  人  許淑杏
被上訴人    謝松穎
上列當事人間請求確認債權不存在事件，上訴人對於民國100年
4月22日本院臺中簡易庭100年度中簡字第604號第一審判決提起
上訴，本院合議庭於100年7月1日言詞辯論終結，判決如下：
    主      文
上訴駁回。
第二審訴訟費用由上訴人負擔。
    事實及理由
一、被上訴人主張：
(一)被上訴人於原審起訴主張：其與上訴人原為男女朋友關係，
    於民國99年1月起，雙方共同居住於臺中市○○路○段183號5
    樓，相處期間雙方時生口角，上訴人經常以簡訊或電話干擾
    被上訴人，致影響被上訴人情緒及日常工作，故同年9月，
    雙方間終因感情不睦，溝通協議分手，然上訴人要求被上訴
    人應給付新台幣（下同）30萬元為分手條件，被上訴人因不
    堪上訴人經常以電話或簡訊之干擾，且認為雙方感情已無改
    善餘地，基於好聚好散之原則下，同意開立30萬元之本票予
    上訴人。被上訴人自同年10月起即陸續交付數萬至10萬元不
    等之金額予上訴人，並將之前所開立之本票換回，剩餘10萬
    元不足額部分，被上訴人重新開立面額10萬元本票（發票日
    99年10月27日、到期日為99年11月15日、票據號碼CH205825
    號，下稱系爭本票）予上訴人，惟上訴人於99年11月19日上
    午10時許，因搬家緣故，以手機通知要求被上訴人須將系爭
    本票款項10萬元以現金立即結清，被上訴人隨即前往上訴人
    居處，當場交付現金10萬元予上訴人（有搬家公司之經理胡
    元彰在場目睹），兩造間之債務業已消滅不存在，被上訴人
    此時要上訴人應將系爭本票交還，然上訴人表示因搬家打包
    ，系爭本票業已封箱，待搬至至新住處整理後，即將系爭本
    票歸還，因雙方曾為男女朋友關係，不疑有他。況上訴人確
    實已將物品封箱，被上訴人實無理由堅持拆箱尋找系爭本票
    ，而同意事後再向上訴人索取本票。豈料，上訴人搬家後態
    度隨即轉變，除避不見面外，並藉故拖延，拒不返還系爭本
    票，一再揚言要求被上訴人應再給付系爭本票面額10萬元，
    並持之向法院聲請本票裁定，故提起本件訴訟等語。
(二)被上訴人於本院補充陳述稱：
  1.上訴人於99年11月19日上午10時許，在上開太原路居住地址
    欲搬離原住所時，因急須費用支付房屋訂金、押金，乃不斷
    致電被上訴人趕赴上開地址，要求給付系爭本票金額10萬元
    ，被上訴人隨即趕赴居住處，此時上訴人已開始進行搬家作
    業。上訴人清點被上訴人所交付之10萬元現金時，恰有搬家
    公司經理胡元彰在場目睹，並到庭為被上訴人作證，可見上
    訴人確實已收受系爭本票款項10萬元無誤。
  2.被上訴人於99年10月4日給付上訴人10萬元、另於99年10月2
    5日再給付上訴人10萬元以換回20萬元本票，剩餘10萬元不
    足額部分再重新開立系爭本票，本來上訴人要求這10萬元要
    在搬家前一個禮拜給她，但遭被上訴人拒絕，兩造協調之後
    說好搬家當天給付上訴人10萬元，此其經過及換回之本票正
    本均於開庭時明確告知，惟上訴人於庭訊時語焉不清，記憶
    不明，如：是否有請搬家公司人員至府清點欲搬物品，是否
    有議價...等均以忘記或不知回覆，實有違常情。經查，證
    人胡元璋確實與上訴人間就搬家細節有所接觸，然上訴人實
    問虛答之心態確有可議，且當天搬家公司搬的都是上訴人的
    東西，所以上訴人一定在場，上訴人僅以被上訴人應取回本
    票之點匡其立論，然，衡諸常情，雙方曾為至極親密且欲論
    婚嫁之關係，搬家現場亦已裝箱進行搬離動作，被上訴人見
    其現況暫為允諾，實為人之常情，復以上訴人言詞反覆，閃
    爍其言之態度可證其所言實有可究之處，上訴人究竟是否故
    意不歸還抑或忘記歸還系爭本票，雖尚難定論，惟上訴人確
    實未依約交付系爭本票。更況，被上訴人確實已付款20萬元
    予上訴人，此已為上訴人所不爭執，被上訴人既已給付上訴
    人20萬元，斷無可能不再交付另10萬元之理，且既以交付20
    萬元為先，搬家當日99年11月19日上午，上訴人向被上訴人
    所交付點收之金錢為何？此交付金錢過程為證人胡元彰所親
    見，故可證上訴人確實未依約返還被上訴人系爭本票乙事，
    足堪認定。
  3.綜上所陳，被上訴人實已依約清償本票所載金額，即無給付
    義務存在，上訴人應不得再以任何名目向被上訴人索取，惟
    上訴人因希冀非份，利用其尚持有本票之機會，向法院聲請
    本票裁定，請求被上訴人再為給付，實無理由，其餘答辯理
    由引用原審之主張及原審判決理由等語。則聲明：上訴駁回
    。
二、上訴人則以：
(一)上訴人於原審經合法通知，未於言詞辯論期日到場，亦未提
    出書狀作任何聲明或陳述。
(二)上訴人於本院補充陳述稱：被上訴人與上訴人互相認識之後
    就說要以結婚為前提交往，還幫上訴人搬家，兩造共同居住
    ，之後兩家來往熱絡，提親訂婚並有請客完聘，但因被上訴
    人非常花心，讓上訴人精神備受刺激，以致雙方感情不睦，
    嗣後被上訴人要求分手，並要上訴人搬走，上訴人才答應搬
    走，被上訴人並沒有給上訴人錢，上訴人怎可能還其本票。
    而被上訴人說上訴人以簡訊干擾他工作更是不實，99年10月
    份因上訴人時常遭電話騷擾，曾前往永興派出所備案，承辦
    員警以內容不涉恐嚇無法承辦，上訴人精神受到嚴重暴力、
    身心俱疲。99年11月19日搬家當天上訴人根本不在現場，上
    訴人大約9點半出門前往醫院打點滴，一直到12點打完點滴
    才到漢口路住處，搬家公司的人是被上訴人的朋友，也是被
    上訴人叫來搬家，根本不是被上訴人所說上訴人把本票封箱
    ，況且系爭本票那麼重要，上訴人都帶在身上，並沒有把本
    票封箱。被上訴人如果有給上訴人10萬元，應該當場就會把
    本票要回去，因為之前被上訴人拿給上訴人20萬元（2張本
    票各10萬元），都馬上把本票拿回去撕掉，目前上訴人手上
    是雲林地方法院100年度司票字第53號本票裁定所示系爭本
    票，被上訴人明知本票乃是見票即付，為何未將系爭本票拿
    回，難道不會保護他自己等語。上訴聲明：原判決廢棄。上
    開廢棄部分，被上訴人於第一審之訴駁回。
三、得心證之理由：
(一)按確認之訴，非原告有即受確認判決之法律上利益者不得提
    起，民事訴訟法第247條定有明文，所謂即受確認判決之法
    律上利益，係指法律關係存否不明確，原告在法律上之地位
    有不安之狀態存在或受侵害之危險，而此種不安之狀態或危
    險，能以確認判決除去者而言。本件上訴人既持以被上訴人
    名義所簽發之系爭本票向法院聲請准予強制執行，並經臺灣
    雲林地方法院100年度司票字第53號本票裁定准許強制執行
    在案，且經上訴人聲請本院100年度司執字第34389號強制執
    行，有系爭本票裁定及執行卷宗在卷可證，而致被上訴人有
    即受強制執行之不安狀態，此項不安狀態尚非不得以確認判
    決除去之，足認被上訴人提起本件訴訟有受確認判決之法律
    上利益。
(二)查系爭本票為被上訴人簽發交付上訴人，上訴人持系爭本票
    向法院聲請本票准予強制執行，業經本院調閱臺灣雲林地方
    法院100年度司票字第53號卷宗核閱屬實，並有系爭本票及
    該本票裁定影本附卷可稽，且為兩造所不爭執，自堪信為真
    實。
(三)按票據債務人不得以自己與發票人或執票人之前手間所存抗
    辯之事由對抗執票人。票據法第13條本文定有明文。又按支
    票固為無因證券，票據債務人不得以自己與發票人或執票人
    前手間所存在之抗辯事由，對抗執票人。然發票人非不得以
    自己與執票人間所存之抗辯事由對抗執票人，此觀票據法第
    13條本文之反面解釋自明（最高法院87年台上字第1601號判
    決意旨參照）。本件兩造為系爭本票之直接前後手，依前揭
    說明，票據債務人即被上訴人自得以其與執票人即上訴人間
    所存之抗辯事由對抗上訴人。被上訴人主張：其已向上訴人
    清償系爭本票票款100,000元，被告就系爭本票票款已全數
    獲得清償，自不得再對其主張系爭本票之票據權利等語，為
    上訴人所否認，並以前揭情詞置辯，則本件應審究者，厥為
    ：上訴人就系爭本票是否已受清償？經查：證人胡元彰證稱
    ：「（問：是何人委託你搬家的？）一開始是被上訴人打電
    話給我，他請我打電話給上訴人聯絡搬家的事，我再打電話
    給上訴人。（問：你打電話給上訴人聯絡什麼事？）約定要
    看搬家的東西跟看日期。（問：後來有沒有約什麼時候搬家
    ？）本來要跟上訴人去看搬家的東西，但只有她一個人不方
    便，所以就等到被上訴人一起看。當天並決定何時要去搬並
    簽合約。（問：（提示搬家契約書）是否是簽此份契約書？
    ）是。（問：是否是在99年11月16日簽的？簽的時候你跟兩
    造是否都在場？上訴人是否知道搬家的時候是99年11月19日
    上午九點？）是的。都在場。知道，因為那天搬家的時候有
    搞混他們的東西，還把它搬回去。（問：搬家當天兩造是否
    都在太原路及漢口路現場？）一開始都有在太原路，等搬過
    去漢口路的時候，兩造都沒有過去，那邊是由房東請人開門
    讓我們進去。（問：在漢口路搬的時候，上訴人有全程在場
    嗎？）一開始在太原路的時候上訴人在場，搬到一半的時候
    她有事就離開，到漢口路那邊東西都搬上去之後上訴人才回
    來漢口路這邊看。（問：你有看到兩造之間有什麼互動嗎？
    ）在太原路那邊我有看到他們在算錢，算完就走了。（問：
    在算什麼錢你知道嗎？算多少錢？）我不知道，只知道是千
    元鈔對折起來約五公分高。（問：是否有看到兩造算錢的時
    候有拿出任何紙張、票據或單據嗎？）沒有。（問：是誰拿
    錢給誰？）被上訴人拿給上訴人。（問：你為何在證明書寫
    約有十萬元左右？）感覺看起來大約有這些錢。」等語，並
    有搬家契約書附卷可稽（見原審卷第22頁），上訴人亦自承
    ：「（問：對證人證述有何意見？）搬家那天我去門診吊點
    滴，大概九點半出門，一直到十二點打完點滴我才到漢口路
    看他們搬家搬的怎麼樣。（問：搬家當天還沒搬之前是否還
    住太原路？）是。（問：證人胡先生當天到太原路搬家時你
    是否知道？）我知道。」等語，並提出當日門診診斷證明書
    為憑，足認證人胡元彰確於上開時地為被上訴人搬家至漢口
    路處，且於搬家過程中被上訴人雖有離開前往診所就診，惟
    兩造均曾在場，上訴人於搬離處所及遷往處所亦有到場，且
    證人胡元彰僅係為上訴人搬家之第三人，與雙方無何嫌隙，
    應無故為偏頗之詞之必要，則證人胡元彰證稱其見聞被上訴
    人交付約10萬元之千元鈔票與上訴人一節，應堪採信。上訴
    人雖陳稱：「（問：你有沒有跟證人胡元彰講要怎麼搬？）
    沒有，我只有跟被上訴人講要怎麼搬。（問：（提示搬家契
    約書）簽約當天你有在場嗎？）證人送箱子過來的時候我在
    場，是在搬家前一天。（問：（提示搬家契約書原本）依契
    約書所示簽約日期為99年11月16日證人表示簽約當天兩造都
    有在場確認搬家事宜並約定搬家日期，當時你是否在場？）
    我記不起來了。」等語，然衡情一般搬家公司於搬家前應會
    與客戶確認搬家時間、數量、地點等細節，以利搬家事宜之
    進行及估價，避免遺漏或錯估，上訴人辯稱：未與證人胡元
    彰談論搬家事宜，對於簽約當時是否在場不復記憶等語，尚
    難否定證人胡元彰上開證述之憑信性。再者，被上訴人主張
    兩造分手後，被上訴人同意支付上訴人30萬元，並於99年10
    月4日、10月25日各交付10萬元予上訴人一節，為上訴人所
    不爭執（見本院卷第26頁），顯見被上訴人於上訴人搬離太
    原路處所前，確已交付20萬元予上訴人無誤，並無拖欠，則
    被上訴人於上訴人搬離原住處之際，一併釐清兩造間所餘10
    萬元債務糾葛，與常情無違，況被上訴人陳稱：搬家當天上
    訴人說趕著要這筆錢，說房東要訂金、押金等情，亦為上訴
    人自承：搬家當天有拿1萬6千元給房東等語，被上訴人於搬
    家當天即有支付押租之需求，益徵證人胡元彰所證見聞被上
    訴人交付款項與上訴人一節，應屬可信。上訴人雖質稱：被
    上訴人前二次交付款項均有取回本票，搬家時如有交付10萬
    元，最後一次拿錢之後為何不把系爭本票拿回來等語，然被
    上訴人主張：其有要求上訴人應將系爭本票交還，然上訴人
    表示因搬家打包，系爭本票業已封箱，待搬至至新住處整理
    後，即將系爭本票歸還等語，衡以當時正值搬家之際，上訴
    人當日復需前往診所就診，縱上訴人未能當場即時取回系爭
    本票，容非無因，尚難據此推認證人胡元彰所證上情為不可
    採。
(四)是以，被上訴人主張其已交付10萬元予被上訴人清償系爭本
    票債務，應堪採信，則上訴人對被上訴人之系爭本票票據債
    權已悉數清償歸於消滅，自不得再向被上訴人主張系爭本票
    之票據權利。是上訴人再持系爭本票，聲請法院裁定准予強
    制執行，足使被上訴人在私法上之地位有受侵害之危險，該
    項危險復得以法院對上訴人之確認判決除去。從而，本件被
    上訴人主張上訴人所持之系爭本票，其票據權利不存在為可
    採，為有理由，應予准許。是則原審判決確認上訴人對被上
    訴人之10萬元債權不存在，於法並無違誤。上訴意旨指摘原
    判決不當，求予廢棄改判，為無理由，應予駁回其上訴。
四、本件事證已臻明確，兩造其餘攻擊防禦方法，經核均與判決
    結果無影響，爰不分別斟酌論述，附此敘明。
五、據上論結，本件上訴為無理由，依民事訴訟法第436條之1第
    3 項、第449條第1項、第78條，判決如主文。
中    華    民    國   100    年    7     月    22    日
                  民事第二庭  審判長法  官  王  銘
                                    法  官  陳卿和
                                    法  官  吳崇道
以上為正本係照原本作成。
不得上訴。
中    華    民    國   100    年    7     月    22    日
                                    書記官